【裁判字號】    98,事聲,61
【裁判日期】    981130
【裁判案由】    支付命令聲明異議
【裁判全文】
臺灣臺中地方法院民事裁定        98年度事聲字第61號
聲  明  人  呂榮茂
相  對  人  元大商業銀行股份有限公司即亞太商業銀行股份有
            限公司
法定代理人  顏慶章
訴訟代理人  周偉峰
上列當事人間支付命令聲明異議事件，聲明人對於本院司法事務
官民國98年7月29日所為之91年度促字第59098號民事裁定處分聲
明異議，本院裁定如下：
    主  文
異議駁回。
聲明異議費用由聲明人負擔。
    理  由
一、本件聲明異議意旨略以：聲明人於民國（下同）98年6月23
    日因另案提起債務人異議之訴始知悉本院91年度促字第5909
    8號支付命令及確定證明書，該支付命令雖曾向聲明人戶籍
    地址送達，並於91年10月11日寄存於該地之警察機關，惟聲
    明人於91年7月間即已遷出戶籍地址「臺中縣大里市○○路
    59巷10號」，居住在「臺中縣大里市○○路139號4樓」，並
    已將其向中華電信申辦之電話遷移至上開實際住所，是以本
    件支付命令於91年10月11日為寄存送達並不合法，應不生送
    達效力云云。
二、按當事人對於司法事務官處理事件所為之終局處分，得於處
    分送達後10日之不變期間內，以書狀向司法事務官提出異議
    。但支付命令之異議仍適用第518條及第519條之規定。司法
    事務官認前項異議有理由時，應另為適當之處分；認異議為
    無理由者，應送請法院裁定之。法院認第1項之異議為有理
    由時，應為適當之裁定；認異議為無理由者，應以裁定駁回
    之。前項裁定，應敘明理由，並送達於當事人。民事訴訟法
    第240條之4定有明文。本件聲明人前於98年7月7日具狀對本
    院非訟中心91年度促字第59098號支付命令聲明異議，經承
    辦之司法事務官以其異議逾期為由，於98年7月29日裁定駁
    回其異議，於98年9月8日補送達聲明人，聲明人不服該裁定
    ，於同年9月3日具狀為本件聲明異議，雖係合法送達前為之
    ，亦應認為有效，合先敘明。
三、次按債務人於支付命令送達後，逾20日之不變期間，始提出
    異議者，法院應以裁定駁回之。送達不能依前二條規定為之
    者，得將文書寄存送達地之自治或警察機關，並作送達通知
    書兩份，一份黏貼於應受送達人住居所、事務所、營業所或
    其就業處所門首，另一份置於該送達處所信箱或其他適當位
    置，以為送達。寄存送達，自寄存之日起，經10日發生效力
    。寄存之文書自寄存之日起，寄存機關應保存2個月。民事
    訴訟法第518條、第138條分別定有明文。經查，本院前於91
    年8月8日依相對人之聲請，對聲明人核發91年度促字第5909
    8號支付命令，經依法囑託郵務機關對聲請支付命令狀所列
    之聲明人之戶籍地址「臺中縣大里市○○路59巷10號」為送
    達，因郵務人員於聲明人之上開戶籍地址，未獲會晤聲明人
    本人，亦無受領文書之同居人或受僱人，乃於91年10月11
    日依法將該支付命令寄存於臺中縣警察局霧峰分局仁化派出
    所，並作送達通知2份，1份黏貼於應受送達人住居所門首，
    另1份置於該送達處所信箱或其他適當位置，以為送達等情
    ，有卷附之送達證書及戶籍謄本各1份可憑。依上揭民事訴
    訟法第138條第2項規定，該項送達自91年10月11日寄存之日
    起經10日即已發生效力，不因聲明人有無領取或何時領取，
    而影響其送達之效力。是縱聲明人確未前往仁化派出所領取
    該送達文書，迨至98年6月23日因另案提起債務人異議之訴
    始知悉本件支付命令一事，並於98年7月7日提出異議，亦不
    影響該支付命令已合法送達之事實。
四、至於聲明人主張其於91年7月間已遷出上開戶籍地址，並將
    其向中華電信申辦之電話遷移至其實際住所「臺中縣大里市
    ○○路139號4樓」云云。經查，按住所地係指依一定事實，
    當事人有久住之意思（民法第20條第1項規定參看），戶籍
    法規定之戶籍地址，固然未必等同於民法所稱之住所，惟聲
    明人僅以其向中華電信申辦之電話遷移至「臺中縣大里市○
    ○路139號4樓」，證明其住所非戶籍地址，經核該新移機之
    地址，是否即為聲明人之住所地？亦非無疑問。蓋時下科技
    進步，手機盛行，通訊方式已無遠弗屆，家用室內電話已不
    若往常重要，是聲明人徒以移機地址，即謂其住所地業已變
    更乙節，所為證明尚嫌不足，縱使本件確有移機之情形，惟
    衡諸常情，一般人於居住處所甫變更之際，常為郵件或其他
    因素而往來於新、舊住處之間，甚為常見，尤其聲明人主張
    移機之時間為91年7月間，而本件支付命令之送達係91年10
    月11日寄存於警局，二者相距時間尚未久遠，復參以聲明人
    亦未曾將其戶籍地址向戶政機關辦理遷移，故聲明人於新址
    尚未久住，而往來於新、舊住所地之情，亦非無可能，聲明
    人既未遷移戶籍地址，亦應隨時至該戶籍地址所在之警察機
    關查訪是否有送達之文書，其因自己之疏失未領取送達之文
    書，不能執此指摘送達不合法。又聲明人對上開支付命令所
    為之聲明異議書狀提出於本院之日期為98年7月7日，有該書
    狀上所蓋之本院收文章可參，已逾法定之20日異議期間，則
    其對支付命令所為異議，自非適法。從而，本院司法事務官
    以裁定駁回聲明人對支付命令之聲明異議，核無違誤，聲明
    人對該裁定處分提出本件異議，並無理由，應予駁回。
五、依民事訴訟法第240條之4第3項、第95條、第78條，裁定如
    主文。
中    華    民    國    98    年    11    月    30    日
                  民事第四庭    法  官  張國華
以上正本係照原本作成。
如不服本裁定應於送達後10日內向本院提出抗告狀，並繳納抗告
費新臺幣1000元。
中    華    民    國    98    年    11    月    30    日
                                書記官  王麗麗

司法院資訊處製作；財團法人民間司法改革基金會備份。
